【裁判字號】    97,交抗,384
【裁判日期】    970723
【裁判案由】    聲明異議
【裁判全文】
臺灣高等法院高雄分院刑事裁定         97年度交抗字第384號
抗告人即
受處分人    甲○○
上列抗告人因聲明異議案件，不服臺灣高雄地方法院中華民國97
年6 月17日裁定（97年度交聲字第1053號），提起抗告，本院裁
定如下：
    主  文
抗告駁回。
    理  由
一、本件抗告意旨略以：本件舉發警員當時係逕改以未依規定二
    段式左轉為由開立罰單，抗告人拒絕簽收，舉發員警竟聲稱
    若不簽收將開立更多之罰單及伊是通緝犯等語，並於事後又
    無故補行開立異議人未攜帶駕照之罰單，顯有濫權違法取締
    之嫌，且當時警員似僅開一張罰單並未開立兩張罰單。原審
    為異議駁回之裁定顯有不公，爰請撤銷原裁定另為適法之裁
    定等語。
二、本案經本院審理結果，認第一審裁定認事用法及為異議駁回
    之結論均無不當，應予維持，並引用第一審裁定書記載之理
    由、證據（如附件）。
三、經查：本件抗告人於行經如原裁定書所載之路段，經警攔查
    ，認異議人有未依規定二段式左轉，且未隨身攜帶駕駛執照
    之行為，經警舉發違反道路交通管理處罰條例第48條第1 項
    第2 款，及同條例第25條第3 款之規定，而分別填製舉發違
    反道路交通管理事件通知單，嗣經原處分機關即高雄市政府
    交通局依法就異議人未隨身攜帶駕駛執照之違規行為，裁處
    異議人罰鍰300 元乙節，為抗告人所不爭執，並有上開裁決
    書、舉發違反道路交通管理事件通知單各1 份在卷可憑，原
    審並因而認定抗告人上開未隨身攜帶駕駛執照之違規事實明
    確。因而以原處分機關高雄市政府交通局依道路交通管理處
    罰條例第25條第3 款之規定，裁處抗告人300 元罰鍰，於法
    並無違誤而裁定駁回抗告人在原審之聲明異議。經核即無違
    誤，抗告人抗告意旨並未敘明具體理由及事證，徒以警員舉
    發執勤態度不佳及當時僅開立一張罰單等為詞，指摘原裁定
    不當，尚非可取，本件抗告為無理由，應予駁回。
四、據上論結，應依刑事訴訟法第412 條，裁定如主文。
中    華    民    國    97    年    7     月    23    日
                刑事第一庭  審判長法  官  郭雅美
                                  法  官  張意聰
                                  法  官  莊崑山
以上正本證明與原本無異。
本裁定不得再抗告。
中    華    民    國    97    年    7     月    23    日
                                  書記官  葉淑華
附件：
臺灣高雄地方法院刑事裁定            97年度交聲字第1053號
原處分機關  高雄市政府交通局
異  議  人  甲○○  男  57歲（民國○○年○○月○○日生）
                    身分證統一編號：Ｚ000000000號
                    住高雄市○○區○○街12巷31號
上列異議人即受處分人因違反道路交通管理處罰條例案件，對於
高雄市政府交通局於民國97年4 月29日所為之處分（處分案號：
高市府交裁字第裁32-L00000000號），聲明異議，本院裁定如下
：
    主  文
異議駁回。
    理  由
一、本件聲請意旨略以：原處分機關以異議人即受處分人甲○○
    於民國97年3 月6 日17時05分許，騎乘車號FV8-259 號重型
    機車，行經嘉義市○○路與中興路路口，有未依規定二段式
    左轉，且未隨身攜帶駕駛執照之行為，經警舉發違反道路交
    通管理處罰條例第48條第1 項第2 款，及同條例第25條第3
    款之規定，而分別填製舉發違反道路交通管理事件通知單，
    並將異議人移送高雄市政府交通局交通事件裁決中心，分別
    裁處新台幣（下同）600 元罰鍰，並記違規點數1 點（違規
    未依規定二段式左轉部分異議，另行審結），及罰鍰300 元
    在案，惟異議人當日騎乘上開機車沿玉山路左轉中興路，確
    有依規定二段式左轉，並無違規行為，舉發員警當時並未在
    場，而於異議人通過中興路口約4 、500 公尺後，始自後方
    追及異議人而予以攔查，並指稱異議人有違規闖越紅燈之行
    為，要求異議人提出駕照，異議人因不滿舉發員警當時蠻橫
    之行為，乃拒絕提出，詎員警竟即將異議人雙手反扣於背後
    ，強行要將異議人押送上巡邏警車，異議人因見有路人圍觀
    ，乃同意提出身分證及汽車駕照，並說明伊當時行進之方向
    ，詎員警竟即逕改以未依規定二段式左轉為由開立罰單，異
    議人拒絕簽收，舉發員警竟聲稱若不簽收將開立更多之罰單
    等語，並於事後又無故補行開立異議人未攜帶駕照之罰單，
    顯有濫權違法取締之嫌，為此依法聲明異議等語。
二、按汽車駕駛人，駕駛汽車未隨身攜帶駕駛執照者，處新台幣
    （下同）300 元以上600 元以下罰鍰，道路交通管理處罰條
    例第25條第3 款定有明文。又駕駛執照為駕駛汽（機）車之
    許可憑證，道路交通安全規則第50條第1 項前段亦有明文，
    而依同規則第61條第1 項第4 款、第5 款分別規定，領有小
    型車駕駛執照者，得駕駛輕型機器腳踏車；領有大型重型機
    車腳踏車駕駛執照者，得駕駛普通重型機器腳踏車、輕型機
    器腳踏車，是渠，領有小型車駕駛執照者，依法自不得駕駛
    重型機器腳踏車，縱駕駛人原已領有重型機器腳踏車之駕駛
    執照，然於其騎乘重型機器腳踏車時，若未隨身攜帶重型機
    車駕照，而僅持有小型車駕駛執照，仍難認其已持有合法之
    駕駛執照。經查：本件異議人於上揭時、地騎乘上開重型機
    車，行經上開路段，經警攔查，認異議人有未依規定二段式
    左轉，且未隨身攜帶駕駛執照之行為，經警舉發違反道路交
    通管理處罰條例第48條第1 項第2 款，及同條例第25條第3
    款之規定，而分別填製舉發違反道路交通管理事件通知單，
    嗣經原處分機關即高雄市政府交通局依法就異議人未隨身攜
    帶駕駛執照之違規行為，裁處異議人罰鍰300 元各節，為異
    議人所不爭執，並有上開裁決書、舉發違反道路交通管理事
    件通知單各1 份在卷可憑，此部分事實應堪認定。而證人即
    舉發員警何文生於本院調查中結證稱：異議人於遭舉發當時
    僅有提出身分證及行照，並未提出駕照，伊當時是同時開立
    未依規定二段式左轉，及未隨身攜帶駕駛執照二張罰單等語
    （本院97年6 月16日訊問筆錄第3 頁），此雖為異議人所否
    認，惟觀卷附嘉義市警察局舉發違反道路交通管理事件通知
    單，其單據號碼分別為嘉市警交字第L00000000 號、第L000
    00000 號，顯然為連續開立之罰單，證人何文生前開證述自
    屬有據，而異議人雖因本件舉發案對證人何文生有所怨懟、
    不滿，然證人何文生與異議人素不相識，難認有何必要故意
    誣陷異議人，是其基於執行勤務過程所為之證述應屬可採。
    況異議人亦自承其於上揭時、地騎乘上開重型機車經警攔查
    ，而僅出示身分證及汽車駕照，當時並未攜帶重型機車駕照
    等語（同上筆錄第2 頁），則不論異議人當時提出之證件究
    係行照或汽車駕照，然其於本案遭舉發當時確實並未提出合
    格之重型機車駕駛執照乙節應足肯認，舉發員警據以舉發，
    依法自無違誤，故原處分機關依道路交通管理處罰條例第25
    條第3 款之規定，裁處異議人300 元罰鍰，核無違誤，應予
    維持，本件異議人之異議為無理由，應予駁回。
三、據上論斷，應依道路交通案件處理辦法第19條，裁定如主文
    。
中    華    民    國    97    年    6     月    17    日
                      交通法庭  法  官  郭宜芳
以上正本證明與原本無異。
如不服本裁定應於送達後5日內向本院提出抗告狀。
中    華    民    國    97    年    6     月    20    日
                                書記官  李崑良


司法院資訊處製作；財團法人民間司法改革基金會備份。
